臺灣高等法院臺中分院民事判決　　　　 96年度上易字第147號
上　訴　人　丙○○
被 上訴 人　乙○○○
訴訟代理人　甲○○
上列當事人間請求返還買賣價金事件，上訴人對於民國96年3月
20日臺灣苗栗地方法院96年度訴字第20號第一審判決提起上訴，
本院於96年7月3日言詞辯論終結，判決如下：
    主  文
上訴駁回。
上訴人丙○○為原判決第一項所命給付之同時，被上訴人乙○○
○應將苗栗縣公館鄉○○段第151-3地號土地之所有權移轉登記
予上訴人丙○○。
第二審訴訟費用由上訴人負擔。
    事實及理由
一、本件被上訴人主張伊經由東森房屋苗栗府前加盟店（下稱東
    森房屋）之仲介，於民國95年5月13日簽立不動產買賣契約
    書，向上訴人及訴外人賴昌宏購買上訴人所有坐落苗栗縣公
    館鄉○○段第151-3地號土地及訴外人賴昌宏所有同段152地
    號土地（下稱系爭土地），被上訴人並已繳納全部價金新臺
    幣（下同）2,970,000元，其中由上訴人所收受部分為1,485
    ,000元，上訴人亦已將上開土地移轉所有權予被上訴人，嗣
    於同年8月間，伊僱請挖土機開挖欲埋設電線桿時，赫然發
    現有大批廢棄物掩埋在系爭土地下方，伊向東森房屋反應後
    ，由東森房屋以郵局存證信函催告上訴人及訴外人賴昌宏2
    人限期於同年10月20日前運離廢棄物並回填良土，伊並於臺
    灣苗栗地方法院檢察署對上訴人及賴昌宏提出詐欺之刑事告
    訴（嗣後訴外人賴昌宏已於同年12月11日與伊達成和解，合
    意解除買賣契約，並將其所收受買賣價金返還被上訴人），
    然上訴人仍未依期完成廢棄物之清理，伊乃於同年11月1日
    以郵局存證信函通知上訴人於函到7日後解除兩造所訂前開
    買賣契約，上訴人已於同年月2日收受該份存證信函，上開
    買賣契約既已解除，爰依民法第359條及259條之規定，訴請
    上訴人返還伊前開已繳之價金，及自解除契約生效日即95年
    11月9日起至清償日止之法定遲延利息。
二、上訴人提起本件上訴，並不否認兩造間買賣契約解除一事，
    僅以被上訴人應於上訴人給付新台幣1,485,000元之同時，
    應移轉系爭土地登記予上訴人云云，資為抗辯。
三、按物之出賣人對於買受人，應擔保其物依第373條之規定危
    險移轉於買受人時無滅失或減少其價值之瑕疵，亦無滅失或
    減少其通常效用或契約預定效用之瑕疵；買賣因物有瑕疵，
    而出賣人依前5條（即民法第354條至第358條）之規定，應
    負擔保之責者，買受人得解除其契約或請求減少其價金。民
    法第354條第1項前段、第359條前段分別定有明文。經查：
    被上訴人向上訴人及訴外人賴昌宏購買系爭土地並辦妥所有
    權移轉登記及點交土地之後，經被上訴人僱請挖土機開挖時
    發現土地下方埋有大批如原審卷附照片所示之之廢散漿渣、
    廢布條、廢塑膠等廢棄物，為兩造所不爭執，而一般買受人
    購買土地，無不希望所購置者為良田沃土，俾供耕作或建屋
    使用，被上訴人亦自陳其購買系爭土地之目的，本欲以之興
    建農舍，詎料在買入之後始發現土地下方竟埋有大量之廢棄
    物，須費時雇工開挖、清除前開廢棄物並回填良土，始能於
    其上建築，因而被上訴人購買系爭土地興建農舍之目的即有
    顯著之困難，有違兩造間買賣契約預定之效用，足認系爭土
    地於上訴人及訴外人賴昌宏交付予買受人即被上訴人之時，
    因下方埋有上開廢棄物，具有減少價值及通常效用之瑕疵，
    而無法達到契約之預定效用，依民法第354條及第359條之規
    定，被上訴人自得據以解除系爭土地之買賣契約。經仲介者
    東森房屋代被上訴人以存證信函催告上訴人應於95年10月20
    日前將廢棄物清理完畢，上訴人未於上開所定期限前將廢棄
    物清理完畢，嗣被上訴人於同年11月1日再以郵局存證信函
    通知上訴人於函到7日後解除前開買賣契約，上訴人業於同
    年月2日收受該份存證信函無誤，有存證信函及公館郵局郵
    件簽收清單附卷可稽（原審卷第37、38頁），是上揭買賣契
    約業經被上訴人於95年11月9日合法解除，兩造對此並不爭
    執，自堪信為真實。而兩造於前開買賣契約中，並未就該份
    契約解除時當事人雙方回復原狀之義務履行事宜乙節加以特
    別約定，從而被上訴人在解除契約之後，本於民法第259條
    之規定，請求上訴人返還其所繳納予上訴人部分之買賣價金
    1,485,000元，及自解除契約生效日即95年11月9日起至清償
    日止，按年息5％計算之法定遲延利息，為有理由，應予准
    許。原審判命丙○○丙○○應給付被上訴人乙○○○1,485,
    000元元本息部分，核無不合，上訴人丙○○上訴論旨指摘
    原判決此部分不當，求予廢棄改判，為無理由，應駁回其上
    訴。至於丙○○主張兩造間買賣契約既已解除，依民法笫26
    1條準用第264條之規定，兩造應互負返還之義務，並得主張
    同時履行之抗辯，而丙○○已將苗栗縣公館鄉○○段第151-
    3地號土地之所有權移轉登記予乙○○○，故丙○○依上開
    規定，請求其為前開給付之同時，乙○○○應將苗栗縣公館
    鄉○○段第151-3地號土地之所有權移轉登記並交付予丙○
    ○，洵屬正當，應予准許，爰併為諭知如主文第二項所示。
四、據上論結，本件上訴為無理由，依民事訴訟法第449條第1項
    、第78條，判決如主文。
中　　華　　民　　國　　96　　年　　7 　　月　　17　　日
                  民事第三庭    審判長法  官  陳照德
                                      法  官  曾謀貴
                                      法  官  蔡王金全
以上正本係照原本作成。
不得上訴。
                                      書記官  許麗花
中　　華　　民　　國　　96　　年　　7 　　月　　17　　日
                                                      Ｍ
